臺灣雲林地方法院刑事判決　　　　　　　95年度訴緝字第35號
公　訴　人　臺灣雲林地方法院檢察署檢察官
被　　　告　丙○○
上列被告因妨害公務等案件，經檢察官提起公訴（95年度偵字第
1439號、第2680號），本院判決如下：
    主      文
丙○○共同以旋開電表玻璃蓋，放鬆電表電壓接續鉤，致電表圓
盤無法正常轉動，使電表計度失效而竊電，處有期徒刑肆月，如
易科罰金，以銀元佰元即新臺幣玖佰元折算壹日。
    事      實
一、林瑞成（另案經臺灣高等法院臺南分院以95年度上訴字第
    765 號判處有期徒刑5 月確定）於民國91年5 月15日起承租
    雲林縣斗南鎮○○里○○路54號1 、2 樓，在該址開設金妮
    家庭理髮店（下稱金妮理髮店），並於同日僱用丙○○為現
    場經理，負責現場經營。詎林瑞成為減少金妮理髮店之電費
    支出，與丙○○及真實姓名年籍不詳之成年水電人員（水電
    人員），意圖為自己不法之所有，基於犯意聯絡，於91年7
    月間某日，委由該水電人員，將金妮理髮店所使用之臺灣電
    力股份有限公司（下稱臺電公司）所有，編號00-00-0000-0
    0-0 號（下稱電號一）及00-00-0000-00-0 號（下稱電號二
    ）2 個電表箱，接續以撬開破壞前開2 個電表箱上臺電公司
    所加封之封印鎖固定螺栓，並旋開電表玻璃蓋，再放鬆電表
    電壓接續鉤，致電表圓盤無法正常轉動之方式，使該電號一
    、電號二之電表計度失效，而自同日起竊取電流使用。嗣92
    年6 月18日下午3 時40分許，為臺電公司稽查員梁炯明、廖
    欽訓及楊憲達查獲，並扣得遭破壞封印鎖及上開電表各2 個
    （業於94年11月30日發還臺電公司），總計竊得用電度數，
    電號一電表部分為52,510度電能，電號二電表部分為15,481
    度電能，並因而各減少新臺幣（下同）211,719 元及62,420
    元之電費支出（合計274,139 元）。
二、案經臺電公司訴由雲林縣警察局移送臺灣雲林地方法院檢察
    署檢察官偵查起訴。
    理      由
甲、程序部分：
一、按被告以外之人於審判外之言詞或書面陳述，除法律有規定
    者外，不得作為證據；又其於審判外之陳述，雖不符前4 條
    之規定，而經當事人於審判程式同意作為證據，法院審酌該
    言詞陳述或書面陳述作成時之情況，認為適當者，亦得為證
    據，刑事訴訟法第159 條第1 項、第159 條之5 第1 項定有
    明文。
二、就廖欽訓之警詢筆錄；乙○○、吳錦宗之警詢、檢察事務官
    詢問筆錄；林瑞成之警詢、檢察事務官詢問及檢察官訊問筆
    錄，均為被告以外之人於審判外之言詞陳述，本不得作為證
    據，惟經被告於本院準備程序時就此部分同意作為證據，本
    院審酌前開言詞陳述作成之情況，認為適當，得作為證據，
    合先敘明。
乙、實體部分：
一、訊據被告丙○○固坦承其於91年5 月15日起受僱於林瑞成，
    在金妮理髮店擔任現場經理，並無固定薪水，其薪水及店內
    支出之水費及電費均由其以店內營收繳納，並林瑞成在91年
    6 、7 月間提及要叫水電來調整電錶之事實；惟矢口否認有
    何使電度表失效而竊電之犯行，辯稱：係林瑞成自己叫水電
    人員來安裝，當時其並不知情，亦未參與，且電費每2 個月
    也都不一樣，但費用差距不大都是2,000 、3,000 元左右，
    懸殊不會很大，所以沒有察覺有何怪異之處等語。經查：
    (一)林瑞成於91年5 月15日起承租雲林縣斗南鎮○○里○○路
      54號1 、2 樓，在該址開設金妮理髮店，並於同日僱用被
      告丙○○為現場經理，負責現場經營。林瑞成曾於91年6
      、7 月間向被告提及要叫水電來做「省電裝置」。臺電稽
      查員於92年6 月18日查獲金妮理髮店使用之電號一、電號
      二2 個電表箱，遭以撬開破壞前開2 個電表箱上臺電公司
      所加封之封印鎖固定螺栓，並旋開電表玻璃蓋，再放鬆電
      表電壓接續鉤，致電表圓盤無法正常轉動之方式，使該電
      號一、電號二之電表計度失效而竊取電流使用，總計竊得
      用電度數，電號一電表部分為52,510度電能，電號二電表
      部分為15,481度電能，並因而各減少211,719 元及62,420
      元之電費支出（合計274,139 元）之事實，業據乙○○即
      臺電公司告訴代理人兼臺電公司雲林區職業處稽查股稽查
      員（下稱臺電公司稽查員）於警詢及檢察事務官詢問、廖
      欽訓即臺電公司稽查員於警詢中指述明確，核與吳錦宗即
      上址房東於警詢及檢察事務官詢問、林瑞成即金妮理髮店
      負責人之警詢、檢察事務官詢問及檢察官訊問之陳稱相符
      ，並有林瑞成開立之本票影本17紙、臺電公司雲林區營業
      處93年11月23日雲區費稽發字第93110386Y 號移送函1 紙
      、丙○○92年6 月18日書立之切結書1 紙、臺電公司92年
      6 月18日雲稽017743號、017744號用電實地調查書各1 紙
      、92年6 月18日00－00000 號、00－00000 號追償電費計
      算單各1 紙、用戶繳費記錄2 紙、房屋租賃契約書2 份、
      查緝照片7 紙在卷可稽。
　  (二)被告雖以前詞置辯，惟查：
      1.被告辯稱未察覺電費有異乙節不合常理。
        (1)觀諸臺電公司用戶繳費紀錄2 紙（詳如附表一、附表
          二），可見電號一及電號二2 個電表，於附表一、二
          編號4 （收費日期91年7 月12日，即用電期間為91年
          5 、6 月）之前，平均每次（每2 月收費1 次）度數
          各約1,000 、500 度左右、電費支出則各約3,000 、
          1,500 元之譜；惟於附表一、附表二編號5 （收費日
          期91年9 月13日，即用電期間為91年7 、8 月）開始
          ，迄為臺電公司92年6 月18日查獲前，則各遽降僅剩
          底度40度，即經常用電數為零度，而僅需繳交每次
          400 至600 元之基本費用。此即與被告前開辯稱每次
          2 個月電費約大都是2,000 、3,000 元云云有所出入
          。
        (2)又金妮理髮店自91年5 月15日起經營至92年6 月10日
          停業，該店營業時間自上午10起至下午11時或凌晨12
          時止，臺電公司稽查員到場時店內仍放有電扇、日光
          燈、電視機、烤箱、熱水器、冷氣機及電動門等仍在
          用電乙情，亦據被告丙○○及林瑞成於警詢陳稱明確
          ，並有上開用電實地調查書2 紙附卷可稽。
        (3)營商之人，目的首重獲利，即控制成本，將本求利，
          必定注意每筆支出、收入，且多製作帳冊以為核對，
          是以金妮理髮店經營期間經營時間之長，暨其營業時
          使用電器之多，此觀金妮理髮店開始營業後第一次繳
          交之電費（即附表一、附表二編號4） 各達3,192 、
          1,813 元自明，並即便停業後仍有為數甚多之電器遺
          留在店內益顯，足見其消耗之電力之多，是被告既為
          金妮理髮店之現場經理，負責現場經營管理、店內營
          收及支出，豈有不知上情之理；復由其自店內營收支
          付電費，則其支付電費時，就此使用電力並無不同，
          但電費卻陡降至僅需繳納底度之情況，實難諉為不知
          。是其所辯與事實不符，亦與常情相違，顯係臨訟圖
          免之詞，本院因而不予採信。
      2.又金妮理髮店現場營運由被告全權負責，被告並無固定
        薪水，均自店內盈餘中領取後再將結餘交予林瑞成，未
        曾直接向林瑞成領取薪水，並店內有數月均處於虧損狀
        態乙情，業據被告供承甚明，核與林瑞成陳稱情節相符
        ，則如店內營運狀況不佳，或支出之成本過高，即影響
        店內盈餘之多寡，並進而影響被告能否領取薪資，是難
        謂與被告全無利害關係。
    (三)綜上，被告既為金妮理髮店之現場經理，負責店內營收及
      相關包括電費等支出之繳納，林瑞成則係金妮理髮店之負
      責人，均就店內營運狀況有利害關係，又林瑞成曾告知被
      告要請水電工人來裝修省電裝置等情，並被告辯解其全不
      知情難令採信復如上述，本院因認被告係為使電表計失效
      而竊電，而與林瑞成委由該水電人員為之，是與林瑞成及
      該水電工人間，確實有竊電之犯意聯絡及行為分擔。本件
      事證明確，被告竊電犯行堪以認定，應依法論科。
二、(一)行為後法律有變更者，適用行為時之法律。但行為後之法
      律有利於行為人者，適用最有利於行為人之法律，現行刑
      法第2 條第1 項定有明文。查刑法業於94年1 月7 日修正
      ，於94年2 月2 日公布，並於被告行為後之95年7 月1日
      施行。是本件被告行為後，法律已有變更。按現行刑法第
      2 條第1 項之規定，係規範行為後法律變更所生新舊法律
      比較適用之準據法，於新刑法施行後，應適用新刑法第2
      條第1 項之規定，為「從舊從輕」之比較，最高法院95
      年第8 次刑事庭會議決議意旨可資參照。本案關於新舊法
      比較詳如附表三所示，經比較結果，修正前刑法之規定並
      無不利於行為人，而應予適用，核先敘明。
    (二)查被告丙○○以旋開電表玻璃蓋，再放鬆電表電壓接續鉤
      ，而使電表計度失效方式竊電，核其所為，係犯電業法第
      106 條第3 款竊電罪。又被告本件竊電犯行，亦該當刑法
      第323 條、第320 條第1 項竊盜罪構成要件，所犯電業法
      竊電罪與刑法竊盜罪間，為法條競合關係，應依特別法優
      於普通法原則，優先適用並僅論以電業法第106 條第3 款
      之竊電罪。
    (三)被告、林瑞成及該水電人員間，就上開犯行，有犯意聯絡
      及行為分擔，為共同正犯。
    (四)被告主觀上係出於竊電單一犯意，其接續放鬆2 個電表電
      壓接續鉤，係侵害同一法益，應為接續犯，而成立一罪。
    (五)又其一次竊電行為繼續進行，係屬繼續犯性質單純一罪，
      故其後繼續所犯竊電行為，不另論罪。公訴意旨認被告所
      為係接續犯，容有誤會，併此說明。
    (六)爰審酌被告並無構成累犯之前案紀錄，此有臺灣高等法院
      被告前案紀錄表1 份附卷可稽，其為圖經營管理之金妮理
      髮店省電私利，受僱主林瑞成之指示，竟擅自更動電表設
      備，造成臺電公司損失電能合計高達274,139 元，及犯後
      矢口否認犯行等一切情狀，量處如主文所示之刑，並諭知
      易科罰金之標準。
三、據上論斷，應依刑事訴訟法第299 條第1 項前段，電業法第
    106 條第3 款，刑法第11條前段、第2 條第1 項前段、第28
    條、修正前刑法第41條第1 項前段，罰金罰鍰提高標準條例
    第1 條前段、修正前罰金罰鍰提高標準條例第2 條，判決如
    主文。
本案經檢察官甲○○到庭執行職務
中　　華　　民　　國　　96　　年　　1 　　月　　31　　日
                  刑事第二庭審判長法  官  林輝煌
                                  法  官  柯志民
                                  法  官  李貞瑩
以上正本證明與原本無異。
如不服本判決，應於判決送達後10日內，向本院提出上訴狀。（
須附繕本）
                                  書記官  金雅芳
中　　華　　民　　國　　96　　年　　2　　月　　2　　日
附錄本案論罪科刑法條全文
電業法第106條第3款：
有左列行為之一者為竊電，處5 年以下有期徒刑、拘役或500 元
以下罰金：
三  損壞或改變電度表、無效電力計、其他計電器之構造，或以
    其他方法使其失效不準者。
附表一  電號00-00-0000-00-0 號用戶繳費紀錄
┌──┬──────┬───┬─────┬──────────┐
│編號│收費日期    │度數  │應繳金額（│備註                │
│    │（用電計費期│（含底│含營業稅）│                    │
│    │間即收費日期│度40度│          │                    │
│    │之前2 月）  │）    │          │                    │
├──┼──────┼───┼─────┼──────────┤
│1   │91年1月18日 │1,416 │3,915     │                    │
├──┼──────┼───┼─────┼──────────┤
│2   │91年3月15日 │1,061 │3,111     │                    │
├──┼──────┼───┼─────┼──────────┤
│3   │91年5月15日 │1,153 │3,132     │                    │
├──┼──────┼───┼─────┼──────────┤
│4   │91年7月12日 │1,063 │3,192     │                    │
├──┼──────┼───┼─────┼──────────┤
│    │91年9月13日 │40    │608       │40度即底度，為基本費│
│5   │            │      │          │用，即經常用電度數為│
│    │            │      │          │零度。              │
├──┼──────┼───┼─────┼──────────┤
│6   │91年11月14日│40    │464       │同上                │
├──┼──────┼───┼─────┼──────────┤
│7   │92年1 月14日│40    │418       │同上                │
├──┼──────┼───┼─────┼──────────┤
│8   │92年3月14日 │40    │458       │同上                │
├──┼──────┼───┼─────┼──────────┤
│9   │92年5月14日 │40    │425       │同上                │
└──┴──────┴───┴─────┴──────────┘
附表二  電號00-00-0000-00-0 號用戶繳費紀錄
┌──┬──────┬───┬─────┬──────────┐
│編號│收費日期    │度數  │應繳金額（│備註                │
│    │（用電計費期│（含底│含營業稅）│                    │
│    │間即收費日期│度40度│          │                    │
│    │之前2 月）  │）    │          │                    │
├──┼──────┼───┼─────┼──────────┤
│1   │91年1月18日 │597   │1,700     │                    │
├──┼──────┼───┼─────┼──────────┤
│2   │91年3月15日 │468   │1,442     │                    │
├──┼──────┼───┼─────┼──────────┤
│3   │91年5月15日 │592   │1,622     │                    │
├──┼──────┼───┼─────┼──────────┤
│4   │91年7月12日 │612   │1,813     │                    │
├──┼──────┼───┼─────┼──────────┤
│5   │91年9月13日 │40    │539       │40度即底度，為基本費│
│    │            │      │          │用，即經常用電度數為│
│    │            │      │          │零度。              │
├──┼──────┼───┼─────┼──────────┤
│6   │91年11月14日│40    │464       │同上                │
├──┼──────┼───┼─────┼──────────┤
│7   │92年1 月14日│40    │418       │同上                │
├──┼──────┼───┼─────┼──────────┤
│8   │92年3月14日 │40    │458       │同上                │
├──┼──────┼───┼─────┼──────────┤
│9   │92年5月14日 │40    │404       │同上                │
└──┴──────┴───┴─────┴──────────┘
附表三
┌────────┬────────┬────────┬────────┐
│法        條    │修正前規定      │修正後規定      │新舊法之適用    │
├────────┼────────┼────────┼────────┤
│電業法第106 條第│罰金罰鍰提高標準│刑法施行法第1 條│(一)適用舊法。    │
│3 款法定刑關於罰│條例第1 條前段規│之1 規定：「中華│(二)本件被告所犯電│
│金部分：罰金罰鍰│定：「依法律應處│民國94年01月07日│業法第106 條第3 │
│提高標準條例第1 │罰金、罰鍰者，就│刑法修正施行後，│款之罪法定刑有罰│
│條前段、現行法規│其原定數額得提高│刑法分則編未修正│金刑（銀元500 元│
│所定貨幣單位折算│為2 倍至10倍。」│之條文定有罰金者│以下），且為刑法│
│新台幣條例第2 條│現行法規所定貨幣│，自94年01月07日│分則編未修正之條│
│、刑法第33條第5 │單位折算新台幣條│刑法修正施行後，│文而定有罰金刑者│
│款              │例第2 條規定：「│就其所定數額提高│，於刑法施行法第│
│                │現行法規所定金額│為30倍，但72年06│1條 之1 修正增訂│
│                │之貨幣單位為圓、│月26日到94年01月│前，其貨幣單位為│
│                │銀元或元者，以新│07日新增或修正之│銀元，是被告所犯│
│                │台幣元之3 倍折算│條文，就其所定數│電業法第106 條第│
│                │之。」          │額提高為3 倍。」│3 款之罪罰金刑之│
│                │刑法第33條第5 款│刑法第33條第5 款│提高標準，於適用│
│                │規定：「罰金：1 │規定：「罰金：新│罰金罰鍰提高標準│
│                │元以上。」      │台幣1,000 元以上│條例第1 條前段及│
│                │                │，以百元計算之。│現行法規所定貨幣│
│                │                │」              │單位折算新台幣條│
│                │                │                │例第2 條規定換算│
│                │                │                │為新臺幣時，法定│
│                │                │                │刑罰金部分，應為│
│                │                │                │罰金新臺幣15,000│
│                │                │                │元以下（乘以10，│
│                │                │                │再乘以3） 。如適│
│                │                │                │用刑法施行法第1 │
│                │                │                │條之1 規定提高30│
│                │                │                │倍，則為罰金新臺│
│                │                │                │幣15,000元以下（│
│                │                │                │乘以30），故關於│
│                │                │                │法定刑為罰金部分│
│                │                │                │之提高標準，新法│
│                │                │                │非較有利於被告，│
│                │                │                │本案關於電業法第│
│                │                │                │106 條第3 款之罪│
│                │                │                │法定刑罰金提高標│
│                │                │                │準部分，應依刑法│
│                │                │                │第2 條第1 項前段│
│                │                │                │規定，適用行為時│
│                │                │                │之法律即罰金罰鍰│
│                │                │                │提高標準條例第1 │
│                │                │                │條前段及現行法規│
│                │                │                │所定貨幣單位折算│
│                │                │                │新台幣條例第2 條│
│                │                │                │之規定。        │
│                │                │                │(三)法定刑罰金部分│
│                │                │                │，依修正前刑法第│
│                │                │                │33條第5 款規定，│
│                │                │                │及罰金罰鍰提高標│
│                │                │                │準條例第1 條前段│
│                │                │                │提高後，再依現行│
│                │                │                │法規所定貨幣單位│
│                │                │                │折算新台幣條例第│
│                │                │                │2 條換算為新台幣│
│                │                │                │時，為新台幣6元 │
│                │                │                │以上至30元以上，│
│                │                │                │依修正後刑法第33│
│                │                │                │條第5 款規定，為│
│                │                │                │新台幣1,000 元以│
│                │                │                │上，修正後刑法第│
│                │                │                │33條第5 款規定非│
│                │                │                │較有利於被告，依│
│                │                │                │刑法第2 條第1項 │
│                │                │                │前段規定，應適用│
│                │                │                │修正前刑法第33  │
│                │                │                │條第5 款規定。  │
├────────┼────────┼────────┼────────┤
│刑法第28條      │二人以上共同實施│二人以上共同實行│(一)適用舊法。    │
│共同正犯        │犯罪之行為者，皆│犯罪之行為者，皆│(二)被告與林瑞成及│
│                │為正犯。        │為共犯。        │該水電人員等人共│
│                │                │                │同為竊電等犯行，│
│                │                │                │既屬實行犯罪行為│
│                │                │                │之正犯，則適用修│
│                │                │                │正施行前之刑法第│
│                │                │                │28 條 規定論擬，│
│                │                │                │並無不利於被告。│
│                │                │                │因此，應依刑法第│
│                │                │                │2 條第1 項前段規│
│                │                │                │定，依修正前刑法│
│                │                │                │第28 條 規定，論│
│                │                │                │以共同正犯。    │
├────────┼────────┼────────┼────────┤
│刑法第41條第1 項│刑法第41條第1 項│刑法第41條第1 項│(一)適用舊法。    │
│前段易科罰金部分│前段規定：「犯最│前段規定：「犯最│(二)本件被告行為時│
│                │重本刑為5 年以下│重本刑為5 年以下│之易科罰金折算標│
│                │有期徒刑以下之刑│有期徒刑以下之刑│準，應以銀元100 │
│                │之罪，而受6 個月│之罪，而受6 個月│元至300 元折算為│
│                │以下有期徒刑或拘│以下有期徒刑或拘│1 日，經依現行法│
│                │役之宣告，因身體│役之宣告者，得以│規所定貨幣單位折│
│                │、教育、職業、家│新台幣1 千元、2 │算新台幣條例第2 │
│                │庭之關係或其他正│千元或3 千元折算│條規定換算為新台│
│                │當事由，執行顯有│一日，易科罰金。│幣後，應以新台幣│
│                │困難者，得以1 元│」              │300 元至900 元折│
│                │以上3 元以下折算│                │算為1 日，修正後│
│                │1日 ，易科罰金。│                │則以新台幣1,000 │
│                │」罰金罰鍰提高標│                │元、2,000 元3,0 │
│                │準條例第2 條（已│                │00元折算1 日，修│
│                │刪除）規定：「依│                │正後刑法第41條第│
│                │刑法第41條易科罰│                │1 項前段規定，並│
│                │金或第42條第2 項│                │非較有利於被告，│
│                │易服勞役者，均就│                │依刑法第2 條第1 │
│                │其原定數額提高為│                │項前段規定，適用│
│                │100 倍折算1日 ；│                │行為時法律即修正│
│                │法律所定罰金數額│                │前刑法第41條第1 │
│                │未依本條例提高倍│                │項前段及罰金罰鍰│
│                │數，或其處罰法條│                │提高標準條例第2 │
│                │無罰金刑之規定者│                │條規定，定其易科│
│                │，亦同。」      │                │罰金之折算標準。│
└────────┴────────┴────────┴────────┘
